臺灣彰化地方法院民事判決　九十年度訴字第一一四一號
　　原　　　告　尚鋒興業股份有限公司
　　法定代理人　乙○○
　　法定代理人　丙○○
　　訴訟代理人　甲○○
右當事人間請求給付貨款等事件，本院判決如左：
    主    文
被告應給付原告新臺幣貳佰貳拾萬零貳佰肆拾元，及自民國九十年十月五日起至清
償日止，按週年利率百分之五計算之利息。
訴訟費用由被告負擔。
本判決於原告以新臺幣柒拾參萬參仟元為被告供擔保後，得假執行。
    事    實
甲、原告方面：
一、聲明：除供擔保金額外，如主文所示。
二、陳述：
  (一)被告於民國八十八年九月十八日由原告代為合成皮（規格：GW.80*54）加工，代
    工費用為新臺幣（下同）五千四百四十三元（含稅），原告並於八十八年九月二
    十三日交貨。又被告另於八十八年九月十七日向原告購買合成皮（規格：SN.80*
    54），共計金額為二百十九萬四千八百元（含稅），原告分別於八十八年十月六
    日、七日、八日及十一日，分四次出貨予被告，詎原告檢具發票向被告請領上開
    代工費用及貨款時，被告均藉詞拖延，未予支付延宕迄今已近二年，為確保權利
    ，爰依民法承攬及買賣之法律關係提起本訴。
  (二)對被告抗辯之陳述：
　1.被告主張抵銷無理由且不合法：被告主張渠無須付系爭貨款予原告，所執之理由
    無非以該貨款業已抵扣另一家富谷實業有限公司（下稱富谷公司）向原告所購買
    已付款之客訴皮料貨款二百一十一萬二千八百六十七元，並提出客訴明細表上所
    載之協議證明云云，惟按二人互負債務，而其給付種類相同，並均屆清償期者，
    各得以其債務，與他方之債務，互相抵銷，民法第三百三十四條定有明文。富谷
    公司與被告非具有相同之法人格，二者之債權債務自無混為一體之理，即被告不
    得以富谷公司之債權主張抵銷，至被告抗辯原告業已同意抵銷，並提出便條紙載
    客訴金額協議證明乙節，原告否認之，自應由被告就此有利於己之事實負舉證責
    任。況原告為一上市公司，其會計帳目之記載有一定之流程細節及規定，被告與
    富谷公司非同一家公司，原告若允其二者債權債務抵銷，則原告之會計帳目則將
    無法記載，徒增財務報表製作之困擾，故原告實無同意被告抵銷之理。再陳書哲
    僅為公司之業務，豈有答應被告抵銷高達二百餘萬元債務之權，益證被告主張之
    不可採。故本件原告確未承諾被告得抵銷該筆貨款。九十一年一月二十一日準備
    程序期日，被告訴訟代理人即自承客訴明細上所載之明細係其本身所寫非原告同
    意而記載，顯見原告未同意該二家不同公司之貨款互相抵銷。
　2.另被告訴訟代理人在多次準備程序期日先主張係原告公司之陳書哲同意其抵銷但
    經陳書哲到庭否認後，被告之訴訟代理人改稱係賴百本同意其抵銷主張，但該主
    張亦業經賴百本到庭否認，嗣被告公司訴訟代理人經審判長仔細訊問原告公司究
    竟是何人與其達成協議之問題時，即支吾其詞，無法明確指出該人，此皆彰顯原
    告確未同意被告以不同公司之貨款抵銷其貨款。
  3.被告另抗辯原告若不同意其抵銷，豈會在無擔保之情形下出予高達二百餘萬元貨
    品？然原告在被告訂貨當時皆未要求購買人須出具擔保品，僅在收受訂單時即依
    單出貨。嗣因八十九年間公司人事調動，新的總經理上任，為避免呆帳之發生，
    始要求中盤商或貿易商訂貨時須供擔保品，故被告之抗辯，亦屬不可採。
三、證據：提出訂購單及製造通知單各二紙、統一發票五紙、貨品交運單五紙為證。
乙、被告方面：
一、聲明：駁回原告之訴。
二、陳述：
  (一)被告八十八年九月十七日及十八日下訂單向原告訂購牛巴革合成皮料，其貨款及
    加工款如原告支付命令所述。
  (二)惟被告向原告訂貨時，實為抵被告另一公司富谷公司向原告所購買已付款之客訴
    皮料，該已交貨之皮料因品質不良遭退貨，貨款金額達二百十一萬二千八百六十
    七元。被告之另一家富谷公司於八十六年間，向原告購買皮料數批銷往印尼，因
    色澤及品質不良，全數遭印尼廠商投訴，經與原告公司業務陳書哲協商，同意將
    全數皮件退回臺灣，於是原告派人至印尼將客訴皮件運回臺灣，惟原告因經濟壓
    力，不同意將貨款退還富谷公司，於是要求富谷公司繼續出貨，雙方協議後，同
    意將上述之客訴皮料貨款由被告下單繼續購買ＰＵ皮料，以抵上述客訴皮料金額
    。原告於是陸續出貨於被告至貨款抵銷完畢，時隔二年，被告以為貨款已抵銷完
    畢，原告提起本訴，實感不解。
  (三)富谷公司與被告係不同公司。富谷公司負責人是黃湘媚，她也是被告公司的股東
    。被告公司負責人是丙○○，丙○○與富谷公司沒有關係。因為富谷公司已經結
    束營業且清算完畢，原告又說要用貨款抵銷，所以才以被告名義訂貨。原告有承
    認欠富谷公司的錢，富谷公司有向原告催款，原告一直不給，同意用富谷公司欠
    款抵銷被告公司之債款。確實有原告公司承辦人員同意抵銷，但因為證人是原告
    公司受僱人，為保住工作，不敢據實陳述。證人賴百本確實有同意抵銷，但是呈
    報上去有無同意，是原告公司內部的問題。
  (四)原告公司便條紙所載富谷客訴明細，其中螢光筆附註部分是被告訴訟代理人所寫
    。
三、證據：提出客訴處理表影本一件、海關文件及訂單影本一件、原告公司便條紙影
    本一件為證，並聲請訊問證人陳書哲、賴百本。
    理    由
一、原告起訴主張(一)被告於八十八年九月十八日由原告代為合成皮（規格：GW.80*54
    ）加工，代工費用為五千四百四十三元，於八十八年九月二十三日交貨；(二)被告
    於八十八年九月十七日向原告購買合成皮（規格：SN.80*  54），共計金額為二
    百十九萬四千八百元，原告分別於八十八年十月六日、七日、八日及十一日，分
    四次出貨予被告。詎原告檢具發票向被告請領上開代工費用及貨款時，被告均藉
    詞拖延，未予支付延宕迄今已近二年，爰依民法承攬及買賣之法律關係提起本訴
    。被告則以：被告之另一家富谷公司於八十六年間，向原告購買皮料數批銷往印
    尼，因色澤及品質不良，全數遭印尼廠商投訴，經與原告公司業務陳書哲協商，
    同意將全數皮件退回臺灣，該批貨款金額達二百十一萬二千八百六十七元，惟原
    告因經濟壓力，不同意將貨款退還富谷公司，於是要求富谷公司繼續購買。雙方
    協議後，原告同意由被告下單繼續購買ＰＵ皮料，以抵富谷公司上述貨款金額，
    原告主張貨款已抵銷完畢等語，資為抗辯。
二、本件原告主張：被告於八十八年九月十八日，要求原告代為加工合成皮，代工費
    用五千四百四十三元，並於同月十七日向原告購買合成皮，貨款金額二百十九萬
    四千八百元，二項金額合計二百二十萬零二百四十三元之事實，為被告所自認，
    復經原告提出訂購單及製造通知單各二紙、統一發票五紙、貨品交運單五紙為證
    ，應認屬實。
三、被告雖辯稱：富谷公司因原告皮料瑕疵退貨，而對原告有二百十一萬二千八百六
    十七元之債權，原告同意由被告下單繼續購買ＰＵ皮料，以抵富谷公司之債權等
    情，原告雖自承與訴外人富谷公司間有貨款之爭議，惟否認有同意被告以訴外人
    富谷公司對原告之債權做為清償系爭貨款方式之事實。經查：(一)被告雖提出原告
    公司便條紙影本一紙為證，惟該便條紙右下方附註：「雙方同意由壬辰公司以Ｐ
    Ｕ皮料出貨以抵客訴款」等字，係由被告訴訟代理人甲○○所書寫，為甲○○所
    自承，而該便條紙其餘部分之記載，則為原告處理訴外人富谷公司貨款之項目及
    金額，與本件系爭貨款如何清償並無關連；(二)又證人即原告公司業務經理陳書哲
    於本院準備程序到庭證稱：原告公司並沒有同意以富谷公司瑕疵損賠抵償壬辰公
    司貨款，被告有要求，但是我們有回答他們富谷公司與壬辰是兩個公司，富谷部
    分要等公司裁示以後才處理等語；而證人即原告公司職員賴百本亦證稱：壬辰公
    司在出貨以後有談到要以富谷公司的貨款來抵，我有呈報上去，但是上面有沒有
    結果我不知道等語，堪認被告雖曾向原告公司承辦人員提出以訴外人富谷公司債
    權做為清償系爭貨款方式之要求，惟原告公司承辦人員並未同意是項要求。此外
    ，被告就此有利於己之事實，復未能舉證以實其說，自難信其抗辯為真實。
四、按二人互負債務，而其給付種類相同，並均屆清償期者，各得以其債務，與他方
    之債務，互為抵銷，民法第三百三十四條第一項定有明文。是債務之抵銷，以雙
    方當事人互負債務為必須具備之要件，若一方並未對他方負有債務，則根本上即
    無抵銷之可言（最高法院十八年上字第一七０九號判例意旨參照）。故得供債務
    人抵銷之債權，須為債務人自己對於其債權人之債權始可，倘係他人對於債權人
    之債權，債務人自無執以主張抵銷之餘地。本件被告另辯稱：其對原告上開債務
    ，業經抵銷云云，惟查被告執以主張抵銷之債權，係訴外人富谷公司對原告之債
    權，經被告自承在卷。揆諸上開說明，縱使被告所辯：訴外人富谷公司對原告有
    債權之事實為真實，亦屬訴外人富谷公司對原告之債權，被告自無執以主張抵銷
    之餘地，是以被告上開辯詞，亦不可採。
五、從而，原告主張依承攬及買賣之法律關係，請求被告給付原告二百二十萬零二百
    四十三元，及自支付命令聲請狀繕本送達翌日即九十年十月五日起至清償日止，
    按週年利率百分之五計算之利息，為有理由，應予准許。
六、原告陳明願供擔保，聲請宣告假執行，核無不合，爰酌定相當之擔保金額，予以
    准許。
七、本件事證已臻明確，兩造其餘攻擊防禦方法及舉證，經審酌與判決結果不生影響
    ，爰不一一論述，附此敘明。
據上論結，本件原告之訴為有理由，依民事訴訟法第七十八條、第三百九十條第二項
判決如主文。
中　　　華　　　民　　　國　　九十一　　年　　　三　　　月　　二十二　　日
                                        臺灣彰化地方法院民事第二庭
~B審判長法官　何志通
~B　　　法官　林慧英
~B　　　法官　鄭舜元
右為正本係照原本作成
如對本判決上訴須於判決送達後廿日內向本院提出上訴狀
中　　　華　　　民　　　國　　九十一　　年　　　三　　　月　　二十二　　日
~B法院書記官　卓俊杰
